【裁判字號】    98,交訴,62
【裁判日期】    981105
【裁判案由】    公共危險等
【裁判全文】
臺灣彰化地方法院刑事判決              98年度交訴字第62號
公  訴  人  臺灣彰化地方法院檢察署檢察官
被      告  丁○○
上列被告因公共危險等案件，經檢察官提起公訴（98年度調偵字
第252號），本院判決如下：
    主  文
丁○○駕駛動力交通工具肇事，致人受傷而逃逸，處有期徒刑陸
月，如易科罰金，以新臺幣壹仟元折算壹日。
被訴過失重傷害部分公訴不受理。
    犯罪事實
一、丁○○於民國98年1 月16日18時許至19時許，在彰化縣鹿港
    鎮某處飲用台灣啤酒5 、6 瓶後，明知其精神狀態已受酒精
    影響而達不能安全駕駛動力交通工具之程度，竟仍於同日20
    時許，駕駛車牌號碼為2003-JW 號自用小客車欲返回其住處
    （即彰化縣花壇鄉○○村○○街38巷11號），而於同日21時
    10分許，行經彰化縣埔鹽鄉○○路○段203 號前時，本應注
    意車前狀況，且當時並無不能注意之情事，竟因酒後注意力
    欠佳，疏於注意車前狀況，而自後方追撞同向行駛於其右前
    方由丙○○所騎乘之腳踏車，造成丙○○受撞擊後彈向該自
    用小客車之右前擋風玻璃並跌落地面，而受有嚴重頭外傷、
    腦挫傷、併左側額頂顳顱內出血、頭皮額面多處撕裂傷、右
    手左跟多擦挫傷、右後膝膕撕裂傷，且有喪失生活自理能力
    之重大不治之腦傷（所涉過失重傷害部分為公訴不受理，詳
    後述）。詎丁○○追撞肇事致丙○○受有前揭重傷害後，竟
    未下車施予急救、報警處理或採取其他必要措施，反基於肇
    事逃逸之犯意，驅車沿彰水路一段前行逃逸，企圖規避責任
    ，適因同向車輛駕駛人乙○○目擊丁○○駕駛車輛肇事後逃
    逸，立即緊追在後並記下車號，惟因丁○○加速逃離並急速
    迴轉，乙○○乃無法追趕上，遂返回肇事現場，將車號提供
    予到場處理之警員循線查緝。而丁○○於同日21時30分許，
    駕車續行至彰化縣秀水鄉○○村○○路與茄苳巷交岔路口附
    近時，又與蔣錫良（亦酒後駕車）所駕駛之車牌號碼BN-190
    3 號自用小貨車發生碰撞，丁○○經送醫急救後檢測其血液
    中酒精濃度達236MG/DL，換算其呼氣中酒精濃度達每公升0.
    75毫克，始查悉上情（丁○○所涉酒後駕車公共危險罪部分
    ，另經本院以98年度交簡字第645 號判決判處有期徒刑3 月
    確定，起訴書誤載為5 月）。
二、案經丙○○之配偶甲○○訴由彰化縣警察局溪湖分局報請臺
    灣彰化地方法院檢察署檢察官偵查起訴。
    理  由
壹、證據能力部分：
    按被告以外之人於審判外之陳述，雖不符刑事訴訟法第159
    條之1 至第159 條之4 之規定，而經當事人於審判程序同意
    作為證據，法院審酌該言詞陳述或書面陳述作成時之情況，
    認為適當者，亦得為證據。當事人、代理人或辯護人於法院
    調查證據時，知有第159 條第1 項不得為證據之情形，而未
    於言詞辯論終結前聲明異議者，視為有前項之同意，刑事訴
    訟法第159 條之5 定有明文。查本案全部卷證，公訴人、被
    告均不爭執其證據能力，本院復衡以該等供述證據作成時之
    情況，應為適當，是可認後述所引用證據之證據能力均無疑
    義，合先敘明。
貳、有罪部分：
一、訊據被告丁○○固不否認有於前揭時、地酒後駕車與被害人
    丙○○發生車禍肇事，致丙○○受有前揭重傷害之事實，惟
    矢口否認有何肇事逃逸之犯行，辯稱：伊是事後經他人告知
    才知道有撞到人，當時伊應該已酒醉，確實不知道有撞到人
    云云。經查：
（一）被告丁○○於98年1 月16日20時許，飲酒後駕駛車牌號碼
      為2003-JW 號自用小客車上路，而於同日21時10分許，行
      經彰化縣埔鹽鄉○○路○段203 號前時，自後方追撞同向
      行駛於其右前方由丙○○所騎乘之腳踏車，造成丙○○受
      撞擊後彈向該自用小客車之右前擋風玻璃並跌落地面，而
      受有嚴重頭外傷、腦挫傷、併左側額頂顳顱內出血、頭皮
      額面多處撕裂傷、右手左跟多擦挫傷、右後膝膕撕裂傷，
      且有喪失生活自理能力之重大不治之腦傷等情，為被告丁○○所不爭執，且據被害人丙○○之夫甲○○於警詢、偵
      查中指訴明確，並經證人即車禍目擊者乙○○及到場處理
      警員陳清旗於本院審理時到庭分別結證屬實，復有道路交
      通事故調查報告表(一)、(二)、道路交通事故現場圖、道路交
      通事故當事人酒精測定紀錄表、舉發違反道路交通管理事
      件通知單、秀傳紀念醫院診斷證明書（丙○○）、秀傳紀
      念醫院函附之丙○○病歷影本各1 份及現場與車損照片14
      張等件附卷可稽，堪可認定。
（二）又被告丁○○雖辯稱伊因酒醉並不知道有撞到被害人，不
      是故意肇事逃逸云云。惟查：1.本件車禍之撞擊力道十分
      強勁，已造成被害人丙○○因受撞擊而彈向自小客車之擋
      風玻璃再跌落地面，此觀諸前揭現場與車損照片，明顯可
      見自小客車右前方擋風玻璃嚴重破裂，其上並留有被害人
      之頭髮（參見98年度偵字第2208號偵卷，第22、23頁），
      衡情被告所駕車輛之前方擋風玻璃受此嚴重之撞擊，被告
      豈有不查覺之理。2.且證人乙○○（即目擊本件車禍發生
      者）於本院98年10月26日審理時到庭指證：伊於98年1 月
      16日晚上9 時許，駕駛休旅車行經彰化縣埔鹽鄉○○路○
      段時，目擊本件車禍之發生，當時伊開車在內線車道，看
      見1 部自小客車開在外線車道，本來該部車是開在伊後方
      ，後來該部車就超越伊車輛，然後伊就聽到撞到東西的聲
      音，並看見1 部腳踏車倒在地上，當時該部車撞到東西後
      有先放慢車速，本來該車之時速約60、70公里，撞到東西
      後放慢速度到30公里左右，於是變成伊超越該部車，而伊
      為了記下該車車牌，便慢慢靠右邊停車，讓該部車再超越
      伊以便查看車牌，後來伊跟隨該部車輛約3 、5 分鐘，該
      車駕駛可能知道有人在跟蹤，就越開越快，還在彰水路很
      急速地迴轉到對向車道，伊就追不到了，依當時伊在後方
      所見，該車駕駛是平穩正常駕駛車輛，伊追不到人就返回
      現場，將事件告知到場處理警員等語明確。3.又就上開2
      件車禍之處理情形及製作被告筆錄之過程，亦經證人陳清
      旗（即本件車禍到場處理警員）、丁福氣（即處理被告與
      蔣錫良之車禍案件之警員）於本院98年10月26日審理時到
      庭證述明白，渠等證詞如下：(1)證人陳清旗證稱：伊於98
      年1 月16日晚上9 時10分，前往彰化縣埔鹽鄉○○村○○
      路○段203 號附近處理本件車禍，當時伊係執行巡邏勤務
      ，接到勤務指揮中心通報去現場處理，到現場後只看到被
      害人的腳踏車留在現場，圍觀民眾說是被自小客車撞到，
      肇事者已經逃逸，傷者已經送往醫院，後來有熱心民眾乙○○到車禍現場提供伊肇事車輛之車牌號碼，伊等根據車
      牌號碼查到車籍及電話，在當天晚上約11點左右才聯絡到
      被告妹妹，被告妹妹表示被告在鹿港分局轄區發生車禍，
      送往彰化基督教醫院，伊約11點多到彰基去詢問被告，被
      告當時意識清楚，可以清楚回答問題，被告之車子擋風玻
      璃上仍留有丙○○的頭髮，且引擎蓋上面有1 條刮痕，就
      是腳踏車後面1 條鐵條刮到的（比對2 者高度相當）等語
      ；(2)證人丁福氣證稱：伊於98年1 月16日晚上約9 時30分
      許，有到彰化縣秀水鄉○○村○○路處理交通事故，伊到
      現場已經快10點，當時路口很暗，有2 台車子撞在一起，
      當時2 個駕駛都已不在現場，現場撞擊很嚴重，然後伊趕
      到彰基看到被告時大概是晚上11點11分，當時被告意識清
      楚，對於受詢問之問題都能回答，不會傷得很嚴重，被告
      之2003-JW 號車子是左前身車角與蔣錫良之BN-1903 號車
      子左前車角對撞，被告車子的擋風玻璃及右前車身毀損並
      不是跟蔣錫良相撞所造成等語。4.綜覈上開證人所述內容
      ，可知被告在追撞被害人丙○○後，尚有先減慢速度後再
      加速逃逸及為免遭查獲而急速迴轉之舉，顯見此時被告仍
      有相當之意識，而警員陳清旗、丁福氣在醫院為被告製作
      筆錄時，被告係呈意識清楚，並能明白答覆問題，綜上跡
      證，自難認被告於追撞被害人丙○○時已屬因酒醉而無法
      知悉車禍之發生，是被告前揭辯詞核與事證不符，尚難憑
      採。
（三）綜上所述，本件被告肇事致人受重傷而駕車逃逸之犯行，
      事證已臻明確，洵堪認定，應依法論科。
二、核被告丁○○所為，係犯刑法第185 條之4 駕駛動力交通工
    具肇事致人受傷而逃逸罪。爰審酌被告酒後駕車造成被害人
    受有前揭之重傷害，其於肇事後不思立即救援傷者，反而驅
    車逃逸，行為殊屬不當，惟已對被害人為賠償並達成和解，
    有和解書1 紙在卷可考，且被告除本件車禍所觸犯之刑責外
    ，先前並無任何犯罪科刑紀錄（參卷附臺灣高等法院被告前
    案紀錄表），素行尚屬良好，並考量其智識程度、生活狀況
    ，暨犯後之態度等一切情狀，量處如主文所示之刑，並諭知
    易科罰金之折算標準，以示懲儆。末查被告因此次酒後駕車
    公共危險案件，經檢察官另聲請簡易判決處刑，並由本院另
    以98年度交簡字第645 號判決判處有期徒刑3 月確定在案，
    其與宣告緩刑要件不符，是被告請求諭知緩刑，尚難准許，
    併此敘明。
、公訴不受理部分：
一、按被害人之法定代理人或配偶，得獨立告訴，刑事訴訟法第
    233 條第1 項定有明文。且告訴乃論之罪，告訴人於第一審
    辯論終結前得撤回其告訴，又告訴經撤回者，應諭知不受理
    之判決，刑事訴訟法第238 條第1 項、第303 條第3 款亦有
    明文規定。
二、本件被告丁○○前開酒後駕車肇事致被害人丙○○受有重傷
    害部分，經被害人丙○○之配偶甲○○提出告訴，而由檢察
    官依刑法第284 條第1 項後段之過失致重傷害罪提起公訴，
    依刑法第287 條前段之規定，須告訴乃論。茲被告與被害人
    丙○○業已達成和解，並經告訴人甲○○具狀撤回告訴，有
    刑事撤回告訴狀1 紙附卷可稽，揆諸首開說明，此部分應諭
    知不受理之判決。
據上論斷，應依刑事訴訟法第299 條第1 項前段、第303 條第3
款，刑法第185 條之4 、第41條第1 項前段，判決如主文。
本案經檢察官趙冠瑋到庭執行職務。
中    華    民    國    98    年    11    月    5     日
                    交通法庭    審判長法  官  簡璽容
                                      法  官  胡宜如
                                      法  官  郭麗萍
以上正本證明與原本無異。
如不服本判決應於收受判決後10日內向本院提出上訴書狀，並應
敘述具體理由；其未敘述上訴理由者，應於上訴期間屆滿後20日
內向本院補提理由書（均須按他造當事人之人數附繕本）「切勿
逕送上級法院」。
告訴人或被害人對於判決如有不服具備理由請求檢察官上訴者，
其上訴期間之計算係以檢察官收受判決正本之日期為準。
中    華    民    國    98    年    11    月    5     日
                                      書記官  吳冠慧
附錄本案論罪科刑法條全文：
中華民國刑法第185條之4
駕駛動力交通工具肇事，致人死傷而逃逸者，處6月以上5年以下
有期徒刑。


司法院資訊處製作；財團法人民間司法改革基金會備份。
